【裁判字號】    99,裁,1428
【裁判日期】    990624
【裁判案由】    營利事業所得稅
【裁判全文】
最  高  行  政  法  院  裁  定
                                      99年度裁字第1428號
上  訴  人  而利之企業有限公司
代  表  人  甲○○
訴訟代理人  林瑞彬  律師
            陳建宏        兼送達代收人
被 上訴 人  財政部臺北市國稅局
代  表  人  凌忠嫄
上列當事人間營利事業所得稅事件，上訴人對於中華民國97年9
月16日臺北高等行政法院97年度訴字第746號判決，提起上訴，
本院裁定如下：
    主  文
上訴駁回。
上訴審訴訟費用由上訴人負擔。
    理  由
一、按對於高等行政法院判決之上訴，非以其違背法令為理由，
    不得為之，行政訴訟法第242條定有明文。依同法第243條第
    1項規定，判決不適用法規或適用不當者，為違背法令；依
    同法第243條第2項規定，判決有該條項所列各款情形之一者
    ，為當然違背法令。又提起上訴，應以上訴狀表明上訴理由
    並應添具關於上訴理由之必要證據，復為同法第244條第1項
    第4款及第2項所明定。是當事人提起上訴，如以原判決有不
    適用法規或適用不當為理由時，其上訴狀應有具體之指摘，
    並揭示該法規之條項或其內容；如以原判決有行政訴訟法第
    243條第2項所列各款情形為理由時，其上訴狀應揭示合於該
    條款之具體事實。上訴狀或理由書如未依上述方法表明，或
    其所表明者顯與上開法條規定之違背法令情形不相合時，即
    難認為已合法表明上訴理由，其上訴自非合法。
二、緣上訴人民國(下同)91年度營利事業所得稅結算申報，原列
    報佣金支出新臺幣（下同）8,993,650元，經被上訴人核定
    為0元，應補稅額2,253,870元。上訴人不服，循序提起行政
    訴訟，經原審法院判決駁回後，提起本件上訴。
三、上訴意旨雖主張：原判決有適用營利事業所得稅查核準則第
    92條第1款及第5款第4目不當之違背法令，上訴人既已出具
    法令所要求之證據、憑證，則其舉證責任即應轉換由被上訴
    人負擔；上訴人與余國權簽訂之契約與民法之居間契約規範
    無違，原判決未詳予審究逕謂系爭契約具不合理性，構成判
    決不適用民法第565條之違法，且誤認本件佣金支付違反契
    約條款，亦違反經驗及論理法則；依上訴人所提之直接事實
    及間接事實，足以證明本件確實係因余國權之居間而產生收
    益大幅增長之情，原判決謂上訴人無法證明該等佣金支出款
    項究與何業務有關，違背證據法則、經驗法則及論理法則並
    構成判決理由不備之違背法令等語。然原判決已就上訴人91
    年度營利事業所得稅結算申報，原列報佣金支出8,993,650
    元，被上訴人否准認列，是否適法之重要爭點，詳述其得心
    證之理由，即論明：上訴人所提示之佣金合約書（見原審卷
    第33頁)僅約定佣金為每批實際出貨之5%、交貨後60天支付
    、合約期限為1年等，均屬上訴人單方面之義務，就余國權
    之義務則付之闕如。且合約內容未具體載明仲介標的（買賣
    ）型態、產品名稱、種類、成交價格、有效期限、代銷方式
    、仲介模式及瑕疵品後續處理等相關事項，與一般仲介契約
    簽訂之常情有違，無法證明系爭合約及佣金支出確與上訴人
    業務之經營有關；上訴人與余國權往來信件內容(見原處分
    卷第126-129頁)未載明完整之詢價、報價、訂單等佣金受款
    人確有提供仲介勞務之資料，以供查對仲介內容，並與銷售
    對象、品名、數量、價格等相互勾稽。從而，本件雖形式上
    具備有合約書及結匯支付證明，尚難證明該項支出確為上訴
    人營業所需之必要或合理費用，亦無法證明本件確有透過余
    國權仲介始為銷售之事實；依本院83年度判字第770號判決
    意旨，佣金支出應核實認定之，形式上具備有合約書及結匯
    支付證明，未必可認係營業上所必需之必要或合理費用，故
    上訴人此部分之主張，委無可採；就課稅處分之要件事實，
    其有關課稅公法關係發生者，例如營利事業之營業所得，固
    應由稅捐稽徵機關負舉證責任，法院並應依職權調查之；惟
    稅捐稽徵機關已證明課稅處分之基礎事實存在，納稅義務人
    主張應免除其納稅義務，若不提示帳簿、憑證，從證據掌控
    或利益歸屬之觀點言之，法院即無從依職權調查，故應由主
    張免除之納稅義務人負擔證明責任。本件上訴人迄今未能提
    示其與余國權間相關仲介服務、洽商過程之傳真、電子文件
    等，亦未能提出銷售契約、轉帳傳票及電話通聯紀錄暨傳真
    、電子文件等完整之詢價、報價、訂單等以證明佣金受款人
    余國權確有提供仲介勞務之資料，以供查對仲介內容，並與
    銷售對象、品名、數量、價格等相互勾稽，且所提匯出匯款
    憑證資料，亦無法窺其銷售契約之成立過程及仲介成功之流
    程，自無法證明該等佣金支出款項究與何業務有關，又係如
    何介紹何筆交易成功或仲介何筆勞務而需支付之報酬，自難
    執系爭款項之支出確與上訴人業務有關等語，並就上訴人之
    主張，何以不足採，分別予以指駁甚明。觀諸前開上訴理由
    ，仍執與起訴意旨略同且經原審不採之陳詞及歧異見解，就
    原審取捨證據、認定事實及適用法律之職權行使，指摘為不
    當，並就原審已論斷者，泛言其理由不備，而非具體表明合
    於不適用法規、適用法規不當、或行政訴訟法第243條第2項
    所列各款之情形，難認對原判決之如何違背法令已有具體之
    指摘。依首開規定及說明，應認其上訴為不合法。
四、依行政訴訟法第249條第1項前段、第104條、民事訴訟法第9
    5條、第78條，裁定如主文。
中    華    民    國    99    年    6     月    24    日
                    最高行政法院第四庭
                        審判長法官  劉  鑫  楨
                              法官  侯  東  昇
                              法官  林  文  舟
                              法官  曹  瑞  卿
                              法官  陳  鴻  斌

以  上  正  本  證  明  與  原  本  無  異
中    華    民    國    99    年    6     月    25    日
                              書記官  邱  彰  德

司法院資訊處製作；財團法人民間司法改革基金會備份。
